【裁判字號】    92,重訴緝,3
【裁判日期】    921128
【裁判案由】    懲治盜匪條例
【裁判全文】
臺灣臺南地方法院刑事判決                          九十二年度重訴緝字第三號
    公  訴  人  臺灣台南地方法院檢察署檢察官
    被      告  戊○○
    指定辯護人  本院公設辯護人  乙○○
右列被告因懲治盜匪案件，經檢察官提起公訴（八十九年度營偵字第七四八號）及移
    主  文
戊○○共同連續意圖為自己不法之所有，攜帶凶器於夜間侵入住宅，以強暴致使不能
抗拒，而取他人之物，處有期徒刑拾貳年；又共同殺人未遂，處有期徒刑捌年，寶特
瓶壹個及膠袋壹袋均沒收；應執行有期徒刑壹拾玖年陸月，寶特瓶壹個及膠帶壹袋均
沒收。
    事  實
一、戊○○與丙○○係普通朋友關係，戊○○因知悉丙○○現為單身且經濟情況良好
    ，遂心生歹念，於民國（下同）八十九年五月十九日晚上，夥同黃建雄（先行審
    結）至其友人處與丙○○共同飲酒聊天，並於飲酒途中二人共同藉故離開，而戊○○與黃建雄二人則共同基於概括犯意聯絡，為自己不法所有之意圖，由戊○○
    攜帶可供兇器使用之剪刀乙把、黃建雄購買綑綁用之膠帶乙捲，一同至丙○○位
    在台南縣新營市○○街二十二號三樓之一住處之樓梯間埋伏等候丙○○回家，迨
    於同年月二十日凌晨二時五十分許，二人見丙○○返回住處三樓樓梯間時，先由
    黃建雄以手勒住丙○○之脖子、嘴巴致使丙○○無法動彈不能抗拒，復由戊○○
    持剪刀搜取丙○○住處之鑰匙後開門侵入丙○○住宅，並由黃建雄以膠帶將丙○○綑綁起來，喝令丙○○需拿出新台幣（下同）十五萬元並毆打丙○○，因丙○○一時無法拿出上開金錢，戊○○與黃建雄見狀遂開始搜索丙○○之住處，而強
    行將丙○○所有手提珠寶箱中之現金八千五百元（皮包內三千五百元，珠寶箱內
    五千元）及丙○○身上之金項鍊乙條、十八Ｋ金手環兩條、行動電話一支取走（
    共計損失二萬八千元），戊○○見所得財物不多，乃另行起意，要縱火燒死丙○○，將丙○○推置在床上，黃建雄與戊○○另基於殺人之犯意聯絡，一同撕衛生
    紙在丙○○所在處周圍。之後戊○○即外出，回來時手持以其所有寶特瓶裝之汽
    油，將汽油潑灑至丙○○身上及屋內供助燃用置放於丙○○四周之衛生紙等物，
    並要求丙○○交出提款卡、印章、存摺等物品，繼而又命黃建雄外出購買膠帶，
    以便進一步綑綁丙○○，然因丙○○無法交出上開物品，戊○○隨即點火焚燒丙○○，並與黃建雄一同逃逸。嗣因丙○○奮力掙脫身上綑綁之膠帶報警，始倖免
    於難。戊○○與黃建雄逃逸後，竟承接上開共同意圖為自己不法所有之概括犯意
    聯絡，旋即於同日上午六時四十分許，至台南縣柳營鄉○○路二一二號丁○○所
    經營之「柳營廣告」社內，以佯稱刊登廣告為由，誘騙丁○○駕駛車號ＴＤ－四
    三七一號之廣告車，並指示丁○○遵循方向沿柳營鄉○○路南往北方向行駛，進
    入新營市○○路右轉建業路與和平路交岔路口時，由戊○○指示丁○○停車，戊○○乃下車至該巷口處騎乘乙部車號不詳之重機車在前引導，沿建業路行駛右轉
    太子路行駛至該路「新營變電所」前約二百公尺處一家民營計程車行，戊○○停
    車即進入該車行約十五分鐘許，即乘座不詳姓名男子所駕駛不詳車號之自小客車
    ，復在前引導，於同日七時許，行至台南縣新營市○○○街「萬姓公婆廟」前，
    由戊○○持預藏可供兇器使用之剪刀控制丁○○不得聲張，而黃建雄則以徒手毆
    打丁○○頭部三下，並將車內之鑰匙取下，丁○○見狀，乃趁隙由車內往車外跳
    出逃逸，惟被戊○○及黃建雄二人抱住雙方發生扭打，致引起戊○○及黃建雄不
    滿，心生憤怒，戊○○即持剪刀作勢欲刺丁○○，之後丁○○又逃跑，復被戊○○及黃建雄抓住，黃建雄則以手臂勒住丁○○之脖子及摀住其嘴巴，並將其按壓
    在地上，致使不能抗拒，由戊○○強行取走丁○○身上項部之金項鍊、手鍊各乙
    條，及手錶乙只（計約價值七萬一千元），與皮包內七千元後，即乘座該計程車
    逃逸。所獲財物供戊○○變賣花用後，將其中一萬元及手機一支分與黃建雄，迨
    於同年月二十二日下午四時許，為警循線於台南縣新營市○○街四六巷三弄五號
    查獲黃建雄，始查悉上情。
二、案經被害人丙○○、丁○○訴由台南縣警察局新營分局報請台灣台南地方法院檢
    察署檢察官偵查起訴，及移送併辦。
      理      由
壹、事實之認定：
一、強盜被害人丙○○財物及殺人未遂部分：
（一）被告戊○○坦承有與同案被告黃建雄強盜被害人丙○○，然否認有何縱火、殺
      人未遂之犯意，辯稱：我沒有拿剪刀，只是用鑰匙從後面抵住他，也沒有潑他
      汽油，只有撕衛生紙灑在他身上，欲嚇嚇他而已，另外搶得之財物中並沒有手
      機云云。
（二）惟查：
  １、右揭事實，業據被害人丙○○於警、偵訊及本院訊問時指述歷歷，並有案發現
      場所採證之膠帶、裝汽油之寶特瓶、扣案現場照片十二張及贓物認領保管單一
      紙附卷可稽。被害人丙○○遭縱火焚燒而受有燒傷，有行政院衛生署新營醫院
      出具之驗傷診斷書一紙在警局卷可佐。
  ２、被告戊○○與共犯黃建雄共同行搶之際，被告戊○○係拿出一把剪刀，此經同
      案被告黃建雄於八十九年五月二十二日警訊時供述：‧‧‧說著他便拿出一把
      剪刀‧‧‧我在此時見到戊○○拿出剪刀及之前要我買的膠帶，我知道戊○○
      原來早有準備要行搶‧‧‧戊○○衝出來拿出預藏之剪刀抵住‧‧‧等語，核
      與被害人丙○○於八十九年五月二十日警訊時所證述：‧‧‧拿剪刀恐嚇我等
      語相符，被告所辯伊僅拿出鑰匙抵住被害人並不足採。
  ３、被告戊○○因被害人丙○○並未交出所有財物，且害怕被害人報警，故放火欲
      將其殺害，此經同案被告黃建雄於本院八十九年六月二十六日訊問時供述：戊○○出去回來後，拿一支寶特瓶，瓶中有液體，並撥在被害人身上，‧‧‧他
      並說要被害人交出提款卡否則要他死，這些話在他要買汽油前也有說‧‧‧他
      說他真的放火燒了等語在卷，核與被害人丙○○於本院八十九年七月十三日訊
      問時所具體指述：我見我床上鋪滿了衛生紙，我知道他是要我死，因為之前搜
      不到錢，有說要將我從樓上丟下去‧‧‧他們重新將我綁的很緊，並拿汽油給
      我聞‧‧‧最後只聽到等人來救你‧‧‧衛生紙是戊○○先拆後來叫黃建雄也
      一起拆來灑，並將我棉被拿出放在我身邊等語相符。參以扣案保特瓶一只中確
      含有汽油、被害人丙○○亦因遭縱火焚燒而受有燒傷，此有八十九年五月二十
      日台南縣警察局新營分局扣押書、行政院衛生署新營醫院出具之驗傷診斷書各
      一紙在警局卷可佐，被告戊○○空言否認並未縱火並不足採。況且佐以被告當
      時之年齡及智識程度，衡情焉有不知將汽油潑灑於被害人身上，並將衛生紙、
      棉被置於被害人身邊，將其點火，則有致人於死之虞，足徵被告所辯只是為了
      嚇唬被害人乙節，亦無足可採。
  ４、又被告二人所搶得之財物其中包含ＮＯＫＩＡ手機一支，此亦為同案被告黃建
      雄及被害人丙○○證述在卷，被告戊○○此部分之辯解亦不足採。
  ５、此部分事證已臻明確，被告犯行堪以認定。
二、強盜被害人丁○○部分：
    訊據被告戊○○坦承此部分犯行，核與被害人丁○○於警訊及本院法院訊問時指
    訴相符，亦與同案被告黃建雄於警訊時所供述之行經路線、所分擔實施的強暴手
    法及所得財物等細節均相吻合。此外，被害人丁○○因被告戊○○與同案被告黃
    建雄共同強暴行為而受有傷害，有行政院衛生署新營醫院之驗傷診斷證明書一紙
    存卷可考。至被告於本院審理時辯稱伊所持之凶器係螺絲起子，並非剪刀云云，
    然此部分經同案被告黃建雄及被害人丁○○證述在卷，被告戊○○此部分之辯解
    並不足採，本件事證已臻明確，被告犯行堪以認定。
貳、法律之適用：
（一）按刑法第三百二十一條第一項第三款之攜帶兇器竊盜罪，係以行為人攜帶兇器
      為其加重條件，此所謂兇器，其種類並無限制，凡客觀上足以對人之生命、身
      體、安全構成威脅，具有危險性之兇器均屬之，且祇須行為時攜帶此種具有危
      險性之兇器為已足，並不以攜帶之初有行兇之意圖為必要，本案被告所攜帶者
      係剪刀一把，頂端形狀尖銳，於客觀上係得持以攻擊人身，如遽予施力，對人
      之生命、身體、安全仍構成威脅，自屬具有相當危險性之器械，而為刑法第三
      百二十一條第一項第三款所稱之兇器甚明。再刑法第三百三十條加重強盜罪，
      指犯刑法第三百二十八條第一項、第二項之強盜罪而有第三百二十一條第一項
      各款情形之一，即應依第三百三十條論處。查強盜罪固為被告二人行為時有效
      施行之懲治盜匪條例所規範，但該條例業經總統於九十一年一月三十日公布廢
      止向後失效，並於同日修正公布刑法第三百二十八條第一項強盜罪之規定，提
      高其刑度，裁判時法律已有變更，應予比較適用。而在盜匪條例有效施行期間
      ，舊刑法強盜罪之規定，既未適用，於盜匪條例廢止，刑法修正公佈施行後，
      比較刑之輕重時，自應比較新刑法與盜匪條例之規定。因新刑法之刑度較輕，
      對於被告等較為有利，自應適用新刑法之規定處罰，而非比較新舊刑法之規定
      （舊刑法之規定並非中間時法，此為最高法院新近之見解）。
（二）被告戊○○夥同被告黃建雄攜帶可供兇器使用之剪刀，於夜間侵入被害人丙○○住處對其施暴致使不能抗拒而劫取財物，係犯強盜罪，而有刑法第三百二十
      一條第一項第一款、第三款情形。其二人攜帶剪刀施暴致丁○○不能抗拒，而
      劫取其物，則係犯強盜罪，而有刑法第三百二十一條第一項第三款情形。所為
      均應依刑法第三百三十條第一項加重強盜罪論科。另於劫取被害人丙○○財物
      之際，另行起意以放火方法殺害未遂，另犯刑法第二百七十一條第二項、第一
      項之殺人未遂罪。被告戊○○與同案被告黃建雄二人就上開犯行間，互有犯意
      聯絡及行為分擔，應論以共同正犯。公訴人認被告劫取丙○○並殺人部分，係
      犯懲治盜匪條例第二條第七款強劫而放火罪，容有未洽。又被告先後二次加重
      強盜罪犯行，時間緊接，犯罪基本構成要件相同，顯均係基於概括之犯意反覆
      為之，應依連續犯之規定論以一罪。被告戊○○與同案被告黃建雄強盜被害人
      丁○○之犯行，雖未為起訴書所論列，惟此與前揭論罪部分為連續犯，屬裁判
      上一罪之同一案件，為起訴效力所及，本院依法自應予以審究，附此陳明。又
      公訴人雖更正本案之起訴法條為刑法第三百三十二條強盜結合犯，然刑法第三
      百三十二條強盜結合犯，並無強盜而故意殺人未遂之規定，被告已著手於上開
      殺人行為之實行因被害人丙○○未發生死亡之結果而不遂，為未遂犯，應依刑
      法第二十六條規定按既遂犯之刑度減輕之，而與其所犯連續加重強盜罪之犯意
      不同，構成要件有間，應予併合處罰。（強取丙○○財物與放火殺人間並無方
      法結果牽連關係，亦非以一行為觸犯數罪名，故放火殺人未遂部分係另行起意
      ）。爰審酌被告猶年富力強，不思勤勉向上安份守己，竟好逸惡勞，卻因一時
      貪念而蹈法網，且恐被害人報警及日後出面指認，更綑綁被害人丙○○，潑灑
      汽油，放火企圖燒死以滅口，其犯罪手段固屬兇殘令人髮指，惡性重大、對社
      會安寧秩序所生危害甚鉅，且犯後仍飾詞狡辯伊並未要殺害被害人丙○○，惟
      被害人丙○○並未喪失性命，所受燒傷已痊癒，有行政院衛生署新營醫院於八
      十九年七月八日出具之診斷證明書一紙存卷可考等一切情狀，量處如主文所示
      之刑，並定其應執行刑。另扣案之寶特瓶一個、膠帶一袋（扣案之膠袋業經撕
      開變成一袋），為被告與同案被告黃建雄所有供犯罪所用之物，併依法宣告沒
      收。
據上論結，應依刑事訴訟法第二百九十九條第一項前段、刑法第三百三十條第一項、
第二百七十一條第二項、第一項、第二十六條前段、第二十八條、第二條第一項前段
、第五十六條、第五十一條第五款、第三十八條第一項第二款，判決如主文。
本案經檢察官甲○○到庭執行職務。
中      華      民      國    九十二    年    十一    月      二十八    日
                                  臺灣臺南地方法院刑事第六庭
                                      審判長法官  黃 光 進
                                            法官  黃 翰 義
                                            法官  蔡 奇 秀
右正本證明與原本無異
如不服本判決應於判決送達後十日內向本院提出上訴狀
                                          書記官  尹 之 玲
中      華      民      國    九十二    年    十一    月      二十八    日
附錄法條：
刑法第三百三十條：
犯強盜罪而有第三百二十一條第一項各款情形之一者，處七年以上有期徒刑。
前項之未遂犯罰之。
刑法第二百七十一條第一條：殺人者，處死刑、無期徒刑或十年以上有期徒刑。
                  第二條：前項之未遂犯罰之。


司法院資訊處製作；財團法人民間司法改革基金會備份。
